【裁判字號】    89,訴,1815
【裁判日期】    891218
【裁判案由】    清償借款
【裁判全文】
臺灣高雄地方法院民事判決  八十九年度訴字第一八一五號
    原      告  高雄縣鳳山市農會
    法定代理人  甲○○
    訴訟代理人  乙○○
    被      告  丙○○○
    被      告  陳燿煇
右當事人間請求清償借款事件，本院判決如左：
    主      文
被告應連帶給付原告新台幣參佰貳拾萬元，及自民國八十八年八月十四日起至清償日
止，按年息百分八．四五計算之利息，並自民國八十八年九月十四日起至清償日止，
逾期在六個月以內者，按上開利率百分之十，逾期超過六個月者，按上開利率百分之
二十計算之違約金。
訴訟費用由被告連帶負擔。
    事      實
甲、原告方面：
  一、聲明：求為判決如主文所示。
  二、陳述：被告丙○○○以被告陳燿煇為連帶保證人，於民國八十三年四月九日以
      其所有之建號一三三五之建物扺押向原告借款新台幣（下同）三百二十萬元，
      約定期間自八十三年四月九日起至八十四年四月九日止，按月付息；如未按期
      給付，即喪失期限利益，全部債務視為到期；利息則按原告基本放款利率機動
      調整；又如逾期清償，在六個月以內者，按上開利率百分之十，超過六個月者
      ，按上開利率百分之二十計付違約金。俟屆期後被告丙○○○仍以被告陳燿煇
      為連帶保證人分別於八十四年四月十一日、八十五年四月九日、八十六年四月
      十五日、八十七年四月二十三日及八十八年七月十四日，就上開借款辦理借款
      期間之延展，每次借款限間均延展一年。詎被告丙○○○繳息至八十八年八月
      十三日止起即未按期攤還，依上開約定已喪失期限利益，全部債務視為到期，
      是被告丙○○○尚欠如主文所示之本金、利息及違約金迄未清償，爰依消費借
      貸及連帶保證之法律關係提起本件訴訟。
  三、證據：提出借據一件、授信約定書二件、扺押權設定契約書一件、他項權利證
      明一件、交易明細表一件、交易明細查單一件、放款帳卡一件、展期申請書一
      件，共用查詢單二件、戶籍謄本一件、建物登記謄本一件為證，並聲請訊問證
      人潘真岑、凌淑華。
乙、被告方面：被告丙○○○、陳燿煇均稱：
  一、聲明：請求判決駁回原告之訴，訴訟費用由原告負擔。
  二、陳述：約在四、五年前有用房子扺押向原告借款；八十八年七月十四日辦理延
      展借款期限，借據上的簽名不是我們簽的，該借據應屬無效；房子已過戶給我
      們女兒陳素英時，有通知銀行把借據及扺押人變更為陳素英，故原告應該向陳
      素英請求，而與我們沒有關係。
    理      由
一、本件原告主張被告丙○○○以被告陳燿煇為連帶保證人，於八十三年四月九日以
    其所有建號一三三五之建物扺押向原告借款三百二十萬元，原約定期間自八十三
    年四月九日起至八十四年四月九日止，按月付息；如未按期給付，即喪失期限利
    益，全部債務視為到期；利息則按原告基本放款利率機動調整；又如逾期清償，
    在六個月以內者，按上開利率百分之十，超過六個月者，按上開利率百分之二十
    計付違約金。俟屆期後被告丙○○○仍以被告陳燿煇為連帶保證人分別於八十四
    年四月十一日、八十五年四月九日、八十六年四月十五日、八十七年四月二十三
    日及八十八年七月十四日，就上開借款辦理借款期間之延展，每次借款限間均延
    展一年。詎被告丙○○○繳息至八十八年八月十三日止起即未按期攤還，依上開
    約定已喪失期限利益，全部債務視為到期，是被告丙○○○尚欠如主文所示之本
    金、利息及違約金迄未清償等語。被告丙○○○、陳燿煇則以約在四、五年前有
    用房子扺押向原告借款；八十八年七月十四日辦理延展借款期限，借據上的簽名
    不是我們簽的，該借據應屬無效；房子已過戶給我們女兒陳素英時，有通知銀行
    把借據及扺押人變更為陳素英，故原告應該向陳素英請求，而與我們沒有關係等
    語置辯。
二、原告主張上開之事實，業據其提出借據、授信約定書、扺押權設定契約書、他項
    權利證明、交易明細表、交易明細查單、放款帳卡、展期申請書、共用查詢單、
    建物登記謄本為證，核屬相符，自堪信為真實。
    經查，八十八年七月十四日辦理延展借款期限之借據，其上「丙○○○」、「陳
    燿煇」之簽名，經本院命被告當庭書寫「丙○○○」、「陳燿煇」之文字，經比
    對後二者之運筆、筆順均屬相同，此有卷存借據及被告陳燿煇親筆書寫之「丙○
    ○○」、「陳燿煇」等文字之筆錄用紙在卷可稽，堪認上開借據上「丙○○○」
    、「陳燿煇」之簽名係被告陳燿煇所為；又被告丙○○○亦自承「我有授權陳燿
    煇簽名」等語（見本院八十九年十一月二十七日言詞辯論筆錄），依民法第一百
    零三條第一項「代理人於代理權限內，以本人名義所為之意思表示，直接對本人
    發生效力。」之規定，被告陳燿煇所為辦理延展借款期限之行為，直接對被告丙
    ○○○發生效力，且被告陳燿煇既於上開借據親自簽名同意就被告丙○○○延展
    期限之消費借貸為連帶保證，故上開消費借貸期限之延展及連帶保證自屬有效，
    告丙○○○、陳燿煇抗辯辦理延展借款期限，借據上的簽名不是我們簽的，該借
    據應屬無效云云，即無可採。
    次按「第三人與債務人訂立契約承擔其債務者，非經債權人承認，對於債權人不
    生效力。」民法第三百零一條定有明文。本件被告丙○○○將所有建號一三三五
    號建物過戶於其女陳素英，而由訴外人陳素英承擔上開消費借貸債務，雖已通知
    原告，然原告就該債務承擔並未同意（見本院八十九年十一月二十七日言詞辯論
    筆錄原告訴訟代理人乙○○之陳述），依上開民法第三百零一條之規定對原告自
    不生效力，故被告丙○○○、陳燿煇抗辯房子已過戶給我們女兒陳素英時，有通
    知銀行把借據及扺押人變更為陳素英，原告應該向陳素英請求云云，亦無可採。
三、本件被告丙○○○與原告訂立消費借貸契約，係消費借貸契約之借款人，被告陳
    燿煇為連帶保證人。茲被告丙○○○尚欠原告如主文所示之本金、利息及違約金
    ，從而原告依消費借貸及連帶保證契約之法律關係，請求被告丙○○○、陳燿煇
    連帶給付，即屬正當，應予准許。
四、據上結論，本件原告之訴為有理由，依民事訴訟法第八十五條第二項，判決如主
    文。
中      華      民      國    八十九    年      十二      月    十八    日
                              臺灣高雄地方法院民事第六庭
~B法      官  曾吉雄
右為正本係照原本作成。
如對本判決上訴，須於判決送達後廿日內向本院提出上訴狀。
中      華      民      國    八十九    年      十二      月    十八    日
~B法院書記官  林國龍


司法院資訊處製作；財團法人民間司法改革基金會備份。
